【裁判字號】    98,撤緩,255
【裁判日期】    990226
【裁判案由】    聲請撤銷緩刑
【裁判全文】
臺灣臺中地方法院刑事裁定             98年度撤緩字第255號
聲  請  人  臺灣臺中地方法院檢察署檢察官
受  刑  人  甲○○
上列聲請人因受刑人前因違反臺灣地區與大陸地區人民關係條例
案件（本院96年度訴緝字第160號）有得撤銷緩刑宣告之原因，
聲請撤銷緩刑之宣告（98年度執聲字第4622號、96年度執緩字第
214號），本院裁定如下：
    主  文
聲請駁回。
    理  由
一、本件聲請意旨略以：受刑人甲○○因違反臺灣地區與大陸地
    區人民關係條例案件，經本院於民國96年4月26日以96年度
    訴緝字第160號（95年度偵字第13423號）判處有期徒刑1年2
    月，緩刑3年，並應向公庫支付新臺幣9萬元，於96年4月26
    日確定在案，惟受刑人於緩刑期內即97年12月11日復故意犯
    幫助恐嚇取財案件，經臺灣板橋地方法院於98年5月21日以9
    8年度簡字第3656號判處有期徒刑3月，並經同院以98年度簡
    上字第778號駁回上訴後，於98年9月24日確定在案。經查，
    該受刑人於緩刑期間內再犯罪，且均係將其人頭交由犯罪集
    團使用，賺取利益，對社會大眾仍會造成一定的傷害，受刑
    人顯未記取教訓，緩刑對其顯難收矯治之效，核其所為，已
    合於刑法第75條之1第1項第2款所定得撤銷緩刑宣告之原因
    ，爰依刑事訴訟法第476條規定聲請撤銷緩刑之宣告等語。
二、按刑法第75條之1第1項第1、2款規定，緩刑前或緩刑期內因
    故意犯他罪，而在緩刑期內受得易科罰金之有期徒刑、拘役
    或罰金之宣告確定者，足認原宣告之緩刑難收預期效果，而
    有執行刑罰之必要者，得撤銷其緩刑宣告。考其立法意旨略
    以：「關於緩刑之撤銷，現行法第75條第1項固已設有2款應
    撤銷之原因；至得撤銷緩刑之原因，則僅於保安處分章內第
    93條第3項與撤銷假釋合併加以規定，體例上不相連貫，實
    用上亦欠彈性，爰參酌德國及奧地利現行立法例增訂得撤銷
    緩刑之原因，其中現行關於緩刑前或緩刑期間故意犯他罪，
    而在緩刑期內受得易科罰金之有期徒刑之宣告者，列為應撤
    銷緩刑之事由，因認過於嚴苛，而排除第75條應撤銷緩刑之
    事由，移列至得撤銷緩刑事由，俾使『法官依被告再犯情節
    ，而裁量是否撤銷先前緩刑之宣告』；其次，如有前開事由
    ，但判決宣告拘役、罰金時，可見行為人仍未見悔悟，有列
    為得撤銷緩刑之事由，以資彈性適用，爰於第1項第1款、第
    2款增訂之。且本條採用裁量撤銷主義，賦予法院撤銷與否
    之權限，特於第1項規定實質要件為『足認原宣告之緩刑難
    收其預期效果，而有執行刑罰之必要』，供作審認之標準」
    ，亦即於前開「得」撤銷緩刑之情形，法官應依職權本於合
    目的性之裁量，妥適審酌被告所犯前後數罪間，關於法益侵
    害之性質、再犯之原因、違反法規範之情節是否重大、被告
    主觀犯意所顯現之惡性及其反社會性等情，是否已使前案原
    為促使惡性輕微之被告或偶發犯、初犯改過自新而宣告之緩
    刑，已難收其預期之效果，而確有執行刑罰之必要，此與刑
    法第75條第1項所定各款要件有一具備，即毋庸再行審酌其
    他情狀，應逕予撤銷緩刑之情形不同。故在緩刑前或緩刑期
    內因故意犯他罪，而在緩刑期內受得易科罰金之有期徒刑、
    拘役或罰金之宣告確定者，並非一律撤銷其緩刑宣告，應由
    法院斟酌原宣告之緩刑是否難收預期效果，而有執行刑罰之
    必要，再決定是否撤銷緩刑之宣告。
三、經查：
（一）受刑人甲○○前因違反臺灣地區與大陸地區人民關係條例
      等案件，經本院於96年4月26日以96年度訴緝字第160號判
      處有期徒刑1年2月，緩刑3年，並於96年4月26日確定在案
      ；又於緩刑期內之97年12月11日，復因犯幫助恐嚇取財罪
      ，經臺灣板橋地方法院於98年3月27日以98年度簡字第365
      6號判處有期徒刑3月，如易科罰金，以新臺幣1,000元折
      算1日，經提起上訴後，復經同法院於98年9月24日以98年
      度簡上字第778號駁回上訴並確定等情，均有臺灣高等法
      院被告前案紀錄表及各該判決書附卷可參，此部分之事實
      固足堪認定。
（二）惟依前開規定說明，可知緩刑期內因故意犯他罪，而在緩
      刑期內受得易科罰金之有期徒刑、拘役或罰金之宣告確定
      者，原則上不得撤銷緩刑，僅於例外情形，足認原宣告之
      緩刑難收其預期效果時，而有執行刑罰之必要者為限，始
      得依前開規定撤銷其所受之緩刑宣告。查受刑人甲○○於
      本案係因違反臺灣地區與大陸地區人民關係條例案件，經
      本院予以緩刑處遇，於緩刑期內因故意犯他罪，而受得易
      科罰金之刑之宣告，惟受刑人於緩刑期內雖再犯幫助恐嚇
      取財案件，然其犯罪態樣僅係基於幫助故意，而將其前妻
      張文慈於臺中商業銀行崇德分行開立之帳戶提款卡及密碼
      提供姓名年籍不詳之犯罪集團成員使用，究非實際對被害
      人施以恐嚇、取得不法利益之恐嚇取財正犯，其犯罪情節
      顯較實際從事恐嚇取財犯行之正犯為輕，雖其於前後兩案
      中均是將人頭交給犯罪集團使用，但惡性尚屬輕微，犯罪
      手法、社會危害程度亦迥然有別，且前後兩案之犯罪時間
      相距3年之久，關聯性薄弱，應屬偶發事件，難認受刑人
      存有高度之法敵對意識而一再犯案，再斟酌其智識程度、
      生活狀況等一切情狀，尚難以受刑人於緩刑期內再犯幫助
      恐嚇取財犯行，於緩刑期內受得易科罰金之有期徒刑之宣
      告，即率爾認定本案原宣告之緩刑難收預期之效果，而有
      撤銷緩刑宣告執行刑罰之必要。
（三）綜上所述，本院依所得之全部案卷資料所示，認為並無足
      認受刑人有必須執行前案之刑罰，否則難收其預期效果之
      情狀，本院認受刑人於緩刑期間再犯後案之幫助恐嚇取財
      案件而諭知之有期徒刑3月，已足以制裁受刑人該次犯行
      之惡性，並對受刑人產生一定之警惕效果，故認本件撤銷
      緩刑之聲請，為無理由，應予駁回。
四、依刑事訴訟法第220條裁定如主文。
中    華    民    國    99    年    2    月    26    日
                  刑事第七庭    法  官  黃賢婷
以上正本證明與原本無異。
如不服本裁定，應於收受送達後5日內向本院提出抗告狀。（應
附繕本）
                                書記官  江美琪
中    華    民    國    99    年    2    月    26    日

司法院資訊處製作；財團法人民間司法改革基金會備份。
